臺灣高等法院刑事判決
109年度交上易字第417號
上訴人  劉復華
即被告          
              
上列上訴人因過失傷害案件，不服臺灣臺北地方法院109年度交
易字第92號，中華民國109年10月29日第一審判決（起訴案號：
臺灣臺北地方檢察署109年度偵字第6038號、第10891號）提起上
訴，判決如下：
    主  文
原判決撤銷。
劉復華犯過失傷害罪，處拘役肆拾日，如易科罰金，以新臺幣壹
仟元折算壹日。
    犯罪事實及理由
一、本院審理結果，認原審以上訴人即被告劉復華犯過失傷害罪
    ，處拘役58日，並諭知易科罰金折算標準，認事用法，均無
    不當，除量刑審酌及諭知外，均引用如附件。
二、被告上訴內容概要：對向車道燈光太強照到眼睛，致無法判
    斷車前狀況，並且被告有白內障，影響視力。被告騎乘新電
    動車，無法良好控制；告訴人搶黃燈。已經於民國110年1月
    14日、15日達成調解（原審臺北簡易庭000年度○○○○字第000
    0、0000號調解筆錄）分別賠償新台幣（下同）4萬元、8萬
    元，皆已給付。原審量刑太重。
三、被告上訴所辯，均經原審詳細論駁，不足以影響被告犯行認
    定。
四、撤銷原判決之理由：
　　原審認定被告過失傷害犯行事證明確，據以論罪科刑，認事用法並無違誤，雖然被告仍以相同辯解上訴；然於本院審理期間，已與告訴人均調解成立，履行賠付，如上所述（本院卷第85、87頁）應屬被告犯後態度之展現而為量刑審酌因素。其科刑考量的基礎已有變更，原審未及審酌。基於如上所述，撤銷改判，量處如主文所示之刑，並諭知易科罰金折算標準。
據上論斷，依刑事訴訟法第369條第1項前段、373條、第364條、
第299條第1項前段，刑法第284條、第55條、第41條第1項前段，
刑法施行法第1條之1第1項、第2項前段，判決如主文。
本案經檢察官鄭東峯偵查起訴，檢察官李吉祥到庭執行職務。
中　　華　　民　　國　　110 　年　　3 　　月　　10　　日
　　　　　　　　　    刑事第二庭審判長法　官  周盈文
    　　　　　　　　　　　　　　　　  法　官  錢建榮
  　    　　　　　　　　　　　　　　  法　官  郭豫珍
以上正本證明與原本無異。
不得上訴。
                                      書記官  葉書豪
中　　華　　民　　國　　110 　年　　3 　　月　　10　　日
附錄：本案論罪科刑法條全文　　　　　　　　　　　　　　　　　　　　　　　　　　　　　　　　　　　　　　　　
附件：原判決　　　　　　
臺灣臺北地方法院刑事判決
109年度交易字第92號
公　訴　人　臺灣臺北地方檢察署檢察官
被　　　告　劉復華　
　　　　　　　　　　
　　　　　　　　　　
上列被告因過失傷害案件，經檢察官提起公訴（109年度偵字第6
038號、109年度偵字第10891號），本院判決如下：
    主  文
劉復華犯過失傷害罪，處拘役伍拾捌日，如易科罰金，以新臺幣
壹仟元折算壹日。
    事  實
一、劉復華於民國108年10月14日晚間7時25分許，騎乘車牌號碼
    000-0000號普通重型機車，沿臺北市中山區北安路由西往東
    方向行駛，行經北安路與明水路口時，本應注意車前狀況及
    機車行駛至行車管制號誌正常運作之交岔路口，應遵守交通
    標誌、標線、號誌之指示且車輛面對圓形紅燈表示禁止通行
    ，不得超越停止線或進入路口，以避免危險或交通事故之發
    生，且依當時夜間有照明、無下雨、柏油路面乾燥、路面無
    缺陷、無障礙物、視距良好、行車管制號誌動作正常、速限
    每小時50公里等情況，並無不能注意之情事，竟疏未注意車
    前狀況與圓形紅燈之交通號誌已亮，即貿然違反交通燈號而
    逾越停止線，並自後撞上盧政權所騎乘之車牌號碼000-000
    號普通重型機車（搭載乘客楊桂芳），致盧政權受有右足踝
    挫傷之傷害、楊桂芳受有左側踝關節挫傷之傷害。
二、案經楊桂芳訴由臺北市政府警察局中山分局報告及盧政權訴
    由臺灣臺北地方檢察署檢察官偵查起訴。
    理  由
壹、程序部分
　　本判決所引用之證據業經依法踐行調查證據之程序，亦無違
    反法定程序取得之情形，檢察官及被告劉復華就各該證據之
    證據能力復無爭執，自均具證據能力
貳、實體部分
一、訊據被告對於其與告訴人盧政權、楊桂芳在上開時、地發生
    交通事故一節坦承不諱，惟矢口否認有何過失傷害犯行，辯
    稱：伊沒有過失，伊在行經路口時，被對向的車燈照到眼睛
    ，影響視覺判斷；而且伊有老人性白內障，另外伊騎的車子
    是新的電動車，伊比較不熟悉，無法馬上熟悉的控制；如果
    告訴人盧政權沒有在那個時間搶黃燈，在那個時間停在超過
    斑馬線的十字路口裡，應該不會發生此事故；告訴人2人沒
    有受傷云云。經查：
  ㈠被告與告訴人盧政權、楊桂芳在上開時、地發生交通事故一
    節，業據被告坦承在卷（見本案交易卷第38頁至第39頁），
    且經證人即告訴人盧政權、楊桂芳分別證述明確（見本案交
    易卷第58頁、第65頁），並有臺北市政府警察局交通警察大
    隊道路交通事故初步分析研判表、道路交通事故現場圖、臺
    北市政府警察局中山分局交通分隊道路交通事故補充資料表
    、道路交通事故談話紀錄表、調查報告表㈠㈡、臺北市政府警
    察局道路交通事故肇事人自首情形紀錄表、當事人酒精測定
    紀錄表、行車紀錄器影像光碟1片、行車紀錄器畫面翻拍照
    片5張、道路交通事故照片6張、本院就上開行車紀錄器影像
    光碟所為之勘驗筆錄與錄影畫面擷圖等在卷可稽（見109年
    度偵字第6038卷【下稱偵6038卷】第39頁至第55頁、第61頁
    、第176頁至第178頁；本院交易卷第56頁至第57頁、第85頁
    至第89頁），是此部分事實首堪認定。
  ㈡被告雖辯稱伊受到對向之車燈影響其判斷，然上開行車紀錄
    器之影像經本院勘驗，該影像顯示之案發情形為：告訴人盧
    政權之機車行駛在被告之機車前方，當被告行駛至公車停靠
    區時，前方路口號誌轉為黃燈，兩車依然持續直行，當被告
    行駛到機車停等區時，前方號誌已變紅燈，告訴人盧政權之
    機車已超出停止線，停在行人穿越道上，被告繼續往前行駛
    ，因煞車不及而撞上告訴人盧政權之機車車尾等情，有本院
    109年10月15日勘驗筆錄暨錄影畫面擷圖在卷可考（見本院
    交易卷第56頁至第57頁、第85頁至第89頁）。由上開錄影可
    知，被告在離停止線還有一段不短距離時黃燈就亮了，而在
    被告行駛至機車停等區時，前方號誌已變紅燈，在此過程中
    ，並未有對向車燈持續影響視線而無法看到前方號誌燈顏色
    之情形。況被告自陳「我前方有一部機車000-000在號誌一
    轉為黃燈時將車煞停，我見狀也跟著煞停」（見109年度偵
    字第6038號卷第45頁）、「當時對方搶黃燈，我跟在他後面
    」等語（見同上卷第137頁），顯見被告明知前方號誌已轉
    黃燈，並無無法得知前方號誌燈之情形。綜合上情，被告於
    抵達機車停等區前即已明知前方號誌為黃燈，依法本應減速
    準備停車，被告卻捨此不為，反而未減速並繼續前進還超過
    停止線，進而導致本案交通事故發生，被告就本案之發生具
    有過失，至為顯然。
  ㈢被告復辯稱自己視力不佳、對新車不熟云云，然自己之視力
    健康狀況本不能作為免除過失責任之理由，若視力不佳，自
    不應駕車，或應於治療、矯正回復為正常視力後才能駕車，
    否則就如同近視之人不戴眼鏡，以模糊之視力駕車而發生車
    禍也可以免除過失責任一樣的不合理。對自己所駕駛之車輛
    不熟悉亦不能作為免除過失責任之理由，否則不啻是所有駕
    駛不熟悉車輛之人發生車禍均可免除過失責任，如此一來交
    通秩序如何維持？用路人之安全與權益如何被保障？若對所
    駕車輛不熟，本應瞭解並熟悉操作方法之後方能上路，以保
    障自己與其他用路人之安全，當不能利用對所駕車輛不熟悉
    一事作為免責事由，是被告此部分所辯，亦均不足為採。
  ㈣被告再辯稱告訴人2人沒有受傷云云，惟證人即告訴人盧政權
    於本院審理中具結證稱：事故發生時其是在停等紅燈，車輛
    是靜止的狀態，然後被告就突然從後方大力撞上來，其當下
    是沒有明顯的外傷，但當時走路覺得腳踝有一點會痛，當時
    其配偶（即告訴人楊桂芳）的腳有明顯外傷，其當時有請現
    場處理的員警派車送其與告訴人楊桂芳就醫，但該員警覺得
    其等應該可以自行就醫，就沒有派車；告訴人楊桂芳怕醫院
    休診，所以她趕緊坐車去就醫，其留在現場等交通警察來處
    理，處理完時家附近的醫院沒開了，隔天其的腳還會痛，所
    以其去就醫，醫師有開復健的項目給其等語（見本院交易卷
    第65頁至第66頁、第68頁、71頁）；證人即告訴人楊桂芳於
    本院審理中亦具結證稱：案發當天證人盧政權載伊，在停等
    紅燈時被告從後面撞上來，伊從車上下來時左腳站不太穩，
    伊覺得不舒服，證人盧政權有要求警察叫救護車，但因警察
    認為不需要，旁邊剛好是公車站，伊就自己搭公車離開現場
    去就醫，醫師診斷是腳有挫傷，建議伊在家休養，當時傷處
    有紅腫等語（見本院交易卷第58頁至第64頁）。又證人盧政
    權、楊桂芳均提出診斷證明書，依診斷證明書所載，證人楊
    桂芳係於案發當天即就醫，並經醫師診斷有左側踝關節挫傷
    之傷害，證人盧政權係於案發隔日就醫，並經醫師診斷有右
    足踝挫傷之傷害，有中國醫藥大學附設醫院臺北分院108年1
    0月14日、108年10月15日診斷證明書在卷可考（見109年度
    偵字第6038號卷第29頁；109年度他字第3809卷第9頁）。依
    本案交通事故發生之情況，證人盧政權係於停等紅燈時，所
    駕之機車遭被告自後突然撞上，證人盧政權因停等而撐著機
    車的腳本即有高度可能因遭受此一突然且猛烈之外力而發生
    腳踝挫傷；至於證人楊桂芳部分，其於本案發生時係將腳踩
    在機車之腳踏桿上（如109年度偵字第6038號卷第192頁、第
    194頁照片所示），於靜止狀態突然自後遭撞，雖未直接撞
    擊其腳部，但腳踝確有可能因慣性定律而發生扭傷或挫傷。
    而證人楊桂芳於108年10月25日因上述傷勢再度到上開醫院
    門診就醫，證人盧政權則自108年10月18日起至同年11月15
    日止，因上述上傷勢陸續做復健共12次等情，亦有中國醫藥
    大學附設醫院臺北分院108年10月25日診斷證明書、門診病
    患復健治療卡等附卷為憑（見109年度偵字第6038號卷第29
    頁；本院109年度交附民字第43號卷第11頁、第13頁），綜
    據上情，足認證人盧政權、楊桂芳應確實因本案交通事故而
    受有上述腳踝挫傷之傷勢，被告辯稱證人盧政權、楊桂芳均
    未受傷云云，不足為採。
  ㈤綜上，被告疏未注意車前狀況與紅燈之交通號誌已亮，因而
    自後撞上證人盧政權所駕駛之車輛，導致證人盧政權、楊桂
    芳受有上述傷勢，事證已臻明確，被告犯行足可認定，應依
    法論科。
二、核被告所為，係犯刑法第284條前段之過失傷害罪。被告以
    一過失行為同時傷害告訴人盧政權、楊桂芳，係以一行為同
    時觸犯二過失傷害罪，為同種想像競合犯，僅論以一過失傷
    害罪。被告於肇事後留在事故現場，主動向前往事故現場處
    理且尚不知肇事者為何人之員警坦承肇事，嗣並接受裁判之
    事實，有臺北市政府警察局道路交通事故肇事人自首情形紀
    錄表附卷可稽（見109年度偵字第6038號卷第55頁），合於
    自首之規定，依刑法第62條前段之規定，減輕其刑。爰審酌
    被告前於108年間即因同類型之過失傷害案件經法院判決有
    罪（現已確定），竟於該案二審尚未判決前又未遵守交通規
    則致生本案事故，而被告因自認無過失且不同意告訴人2人
    要求賠償之金額，致未能與告訴人2人和解，並衡酌被告犯
    後否認犯罪，以不合理之辯詞試圖卸責，犯後顯無悔意，態
    度不佳，兼衡其過失情節、犯罪所生損害、智識程度、生活
    狀況、素行等一切情狀，量處如主文所示之刑，並諭知易科
    罰金之折算標準。
據上論斷，應依刑事訴訟法第284條之1、第299條第1項前段，判
決如主文。
本案經檢察官鄭東峯偵查起訴，檢察官葉芳秀到庭執行職務。
中　　華　　民　　國　　109 　年　　10　　月　　29　　日
　　　　　　　　　刑事第二十三庭  法　官　卓育璇
以上正本證明與原本無異。
如不服本判決，應於收受送達後20日內向本院提出上訴書狀，並
應敘述具體理由；其未敘述上訴理由者，應於上訴期間屆滿後20
日內向本院補提理由書（均須按他造當事人之人數附繕本），「
切勿逕送上級法院」。告訴人或被害人如對於本判決不服者，應
具備理由請求檢察官上訴，其上訴期間之計算係以檢察官收受判
決正本之日期為準。 
　　　　　　　　　　　　　　　　  書記官　莊琬婷
中　　華　　民　　國　　109 　年　　10　　月　　29　　日

附錄本案論罪科刑所犯法條全文
中華民國刑法第284條（過失傷害罪）
因過失傷害人者，處1年以下有期徒刑、拘役或10萬元以下罰金
；致重傷者，處3年以下有期徒刑、拘役或30萬元以下罰金。